【裁判字號】    98,訴,1085
【裁判日期】    981119
【裁判案由】    違反藥事法等
【裁判全文】
臺灣臺北地方法院刑事判決              98年度訴字第1085號
公  訴  人  臺灣臺北地方法院檢察署檢察官
被      告  丙○○
                      號
上列被告因違反藥事法等案件，經檢察官聲請簡易判決處刑（97
年度偵字第18794 號），嗣經本院認為不宜以簡易判決處刑，改
依通常程序審理後，判決如下：
    主  文
丙○○明知為偽藥而販賣，處有期徒刑伍月。扣案之仿冒犀利士
商標偽藥壹顆、鋁箔片包裝貳個與空外包裝盒貳盒，均沒收。
    事  實
一、丙○○係設於臺北市○○區○○街106 號「佳元西藥房」之
    實際經營人，經營藥品之販售多年，明知CIALIS（中文：犀
    利士）係臺灣禮來股份有限公司（下稱臺灣禮來公司），在
    我國合法販售之藥品，而「CIALIS」（犀利士）商標，經美
    商禮來ICOS有限公司（下稱美商禮來公司）向經濟部智慧財
    產局申請註冊取得商標權（專用期限自91年3 月1 日起至10
    0 年6 月15日止），指定使用於西藥、藥劑等商品，現仍在
    專用期間內；且前開藥錠之鋁箔片包裝之標示「Cialis」使
    用相同於上述商標權人之註冊商標圖樣，該鋁箔包裝片上「
    LillY 」係美商禮來公司表示藥品係該公司生產或銷售之真
    品之用意，屬於準私文書之一種。其亦明知於97年6 月間，
    由某位真實姓名及年籍均不詳之成年男子前來兜售之犀利士
    藥品，係未經核准擅自製造之偽藥，且係於同一商品使用相
    同於上述商標權人之註冊商標圖樣，亦係冒用上開商標權人
    名義，在藥錠之鋁箔包裝片上標示產銷公司及商標名稱而偽
    造之準私文書，竟意圖營利，未經商標權人同意，基於販賣
    偽藥、販賣仿冒商標商品及行使偽造準私文書之犯意，由佳
    元西藥房登記負責人即其配偶甲○○（另由檢察官偵辦）收
    受該人寄放數量不詳之犀利士2 盒後，由丙○○擬以每顆新
    臺幣（下同）450 元之價格，在上址藥局內出售予不特定人
    士，而行使上開仿冒藥品包裝片上偽造之公司、商標名稱等
    準私文書，足以生損害於禮來公司及公眾。嗣經臺灣禮來公
    司市場調查員乙○○，於97年6 月10日至上開藥局購得2 顆
    犀利士（購得時僅以鋁箔片包裝，並無外包裝盒及藥品說明
    書），並經美商禮來公司鑑定確屬偽藥仿冒品後即報警處理
    ，嗣為警於97年8 月19日13時55分許前往上址藥局搜索，並
    當場在藥局之木櫃內扣得仿冒犀利士商標之偽藥共5 顆（含
    2 個包裝盒，因鑑驗耗盡4 顆，餘1 顆）。
二、案經美商禮來公司訴由內政部警政署保安警察第二總隊第一
    大隊第一中隊報請臺灣臺北地方法院檢察署檢察官偵查起訴
    。
    理  由
一、本件被告丙○○對於下列所引用供述證據之證據能力，均表
    示無意見，嗣於本院言詞辯論終結前亦未聲明異議，本院審
    酌各項證據作成時之狀況，認為並無不適當之情事，依刑事
    訴訟法第159 條之5 規定，均得作為證據，合先敘明。
二、訊據被告矢口否認有何前揭販賣仿冒犀利士藥品犯行，辯稱
    ：伊沒有販賣犀利士藥品予他人，伊有時雖會幫忙看店，但
    不知道仿冒犀利士藥品為何在店內查到，證人乙○○所述有
    向其購買是亂講一通云云。
三、本院查：
（一）「CIALIS」（犀利士）藥品為告訴人美商禮來公司所生產
      製造，並享有商標權，指定使用於藥用製劑等商品，專用
      期限自91年3 月1 日起至100 年6 月15日止，業據告訴人
      委由劉騰遠律師於偵查中指訴在卷，並有中華民國商標註
      冊證在卷可稽。
（二）告訴人禮來公司市場調查員乙○○，於97年6 月10日至上
      開藥房，以兩顆900 元之代價，向被告購得2 顆仿冒之犀
      利士藥品（一鋁箔片包裝2 顆）等情，業經證人乙○○於
      本院證述明確（見本院卷第50至52頁）。而該購得之犀利
      士藥品經鑑定結果，依據購得之鋁箔包裝片上右下角並未
      有一道變色油墨之反仿冒安全特徵，並非告訴人公司所出
      產之犀利士藥品，確認係偽藥仿冒品無訛，此有告訴人檢
      附之證詞陳述書及照片在卷可參（見偵卷第28至30頁），
      而查獲扣案之犀利士藥品5 顆，經送請行政院衛生署檢驗
      結果，含有Tadalafil 西藥成份（屬藥品列管），經檢視
      其內外包裝標示及仿單，查無中文品名及衛生署藥品許可
      證字號，與衛生署核准之產品不符，亦有行政院衛生署97
      年11月14日衛署藥字第0970047571號函、行政院衛生署藥
      物食品檢驗局檢驗報告書、行政院衛生署98年9 月16日衛
      署藥字第0980027119號函、搜索扣押筆錄、扣押物品目錄
      表等附卷可稽。且經本院函請告訴人提供犀利士真品與扣
      案之仿冒犀利士相互比對，發現犀利士真品之包裝盒及鋁
      箔片均有中文「犀利士」字樣及說明，包裝盒上亦有衛生
      署許可字號及防偽標籤，與扣案仿冒犀利士之包裝盒及鋁
      箔片均無中文字樣及說明，其包裝盒上亦無衛生署許可字
      號，顯不相符，此有告訴人提供之犀利士真品藥盒可資比
      對，足認扣案之仿冒犀利士應屬未經衛生署核准擅自製造
      之偽藥無誤，是以被告確有在該藥房販售上開仿冒犀利士
      商標之偽藥予證人乙○○之行為，堪以認定。
（三）被告雖以前揭情詞置辯，否認有販賣仿冒犀利士偽藥云云
      ，且證人即被告之配偶甲○○於本院證稱：伊自一名不詳
      成年男子取得扣案之犀利士藥品後係供自己使用，且放在
      樓梯間之抽屜內，被告並不知道伊把犀利士放在那邊云云
      。惟查，依證人乙○○於本院之證述：伊至該藥房向被告
      購買犀利士時都只有被告在場，且係向老闆娘（即被告）
      買的，被告是從要去廚房的一個階梯的櫃子裡面拿給伊的
      ，並不是從展示櫃中拿出來，被告說他們沒有發票，不開
      收據等情（見本院卷第50頁背面至第52頁背面），可知被
      告一人獨自於藥房販賣時，既能立即從隱密之階梯的櫃子
      內取出販賣予客人，則其對於犀利士藥品之放置地點，顯
      然知之甚詳；再從該售出之犀利士既非陳列在藥房之展示
      櫃內，而係另放在隱密之階梯的櫃子裡面，銷售後亦未開
      具發票或收據予顧客收執等非公開交易之方式觀之，可見
      被告對於所售出之犀利士藥品係屬來源不明之偽藥乙節應
      有所認識，否則實無不把犀利士陳列在展示櫃內以供顧客
      選購之理。參以被告平日有實際幫忙經營藥局之經驗，此
      經證人甲○○於本院證述在卷，其並非毫無藥品販售之常
      識，而該犀利士既係由一名真實姓名及年籍均不詳之成年
      男子所兜售，亦經證人甲○○證述明確，則被告對於非自
      合法正常管道所取得之犀利士藥品，衡情實有相當理由懷
      疑為仿冒之偽藥，詎仍然販賣該來源不明之犀利士偽藥，
      足認被告顯然明知所販賣者為仿冒商標之偽藥，至為明確
      。是被告所辯及證人甲○○所述，無非係卸責及迴護之詞
      ，均與事實不符，無足採信。
（四）至證人乙○○雖於本院證稱其除於97年6 月10日至上開藥
      局購得2 顆犀利士外，另曾於同年7 月17日在相同地點向
      被告購得犀利士云云。然其表示對於該次購買之日期、金
      額實際為何，已記不起來（見本院卷第50頁背面），且其
      當次所購得之犀利士亦無扣案或送請鑑定為偽藥或禁藥之
      紀錄，參以證人乙○○證述：伊當時在萬華區藥房買了好
      幾家，不是只有佳元西藥房這家等情（見本院卷第52頁背
      面），則其有無誤認之可能，並非無疑，是其所述於97年
      7 月17日向被告購買犀利士之供述，在無其他證據可資佐
      證為真實之情況下，自難採為對被告不利之認定，附此敘
      明。
（五）綜上所述，被告上揭所辯云云，顯係卸責之詞，不足採信
      。本件事證明確，被告犯行洵堪認定，應依法論科。
四、按在紙上或物品上之文字、符號、圖畫、照像，依習慣或特
    約，足以為表示其用意之證明者，依刑法第220 條第1 項規
    定，應以文書論。本件告訴人公司之名稱、商標圖樣，係該
    公司表示其用意之證明，自屬刑法第220 條第1 項之準私文
    書。本件被告販售之仿冒犀利士藥品之鋁箔片包裝上，標示
    有告訴人公司及商標名稱，則其顯有主張係前開公司及商標
    之意思內容並加以行使，至為灼然。故核被告販賣仿冒之犀
    利士偽藥之行為，分別係犯刑法第216 條、第220 條第1 項
    、第210 條之行使偽造準私文書罪、藥事法第83條第1 項之
    販賣偽藥罪及商標法第82條之販賣仿冒商標商品罪。公訴意
    旨認被告販售之犀利士係屬未經核准擅自輸入銷售之禁藥，
    而認被告係涉犯藥事法第83條第1 項之販賣禁藥罪嫌，容有
    未洽，已如前述，惟此部分業經公訴檢察官當庭更正扣案之
    犀利士藥品應屬偽藥，併予敘明。又被告以一販售行為，同
    時觸犯上開數罪名，為想像競合犯，應依刑法第55條規定，
    從較重之藥事法第83條第1 項之販賣偽藥罪處斷。原起訴檢
    察官雖未就被告行使偽造準私文書之犯行起訴，然此部分犯
    罪與已起訴之販賣偽藥仿冒品部分具有想像競合犯之裁判上
    一罪關係，為起訴效力所及，本院自得併予審究。爰審酌被
    告實際經營藥局多年，本應秉持其職業道德及良心而販售藥
    品，以維國民用藥安全，其明知販賣來歷不明之藥品，不僅
    嚴重危害社會大眾身體健康，且該等藥品為消費者服用後，
    可能造成之風險難以想像，竟貪圖己利，無視此種危險性，
    在藥局內販賣仿冒之偽藥牟利，對告訴人潛在市場利益造成
    侵害，犯後復未能坦承犯行，態度尚難認為良好，另參酌被
    告並無犯罪前科，素行尚可，及被告販賣之偽藥數量甚微、
    犯罪手段、教育程度不高、公訴檢察官之具體求刑等一切情
    狀，量處如主文所示之刑，以示懲儆。
五、按藥事法第79條第1 項規定：「查獲之偽藥或禁藥，沒入銷
    燬之」，上述沒入銷燬之規定，係列於藥事法第8 章「稽查
    及取締」內，而非列於第9 章之「罰則」，其性質應屬行政
    秩序罰，屬行政機關依行政程序科罰之權限，法院自不得越
    權於判決內諭知沒入銷燬（最高法院92年度台上字第2718號
    判決意旨可資參照）。本件扣案之仿冒犀利士商標之偽藥1
    顆、鋁箔片包裝2 個及空外包裝盒2 盒，雖尚未經行政機關
    沒入銷燬，惟被告販賣該仿冒商標之偽藥，同時亦屬商標法
    第83條之仿冒商標商品，不問屬於犯人與否，均應依商標法
    第83條之規定宣告沒收。至於原扣案之犀利士偽藥4 顆因鑑
    定用罄，此部分藥品業經滅失，自無庸諭知沒收，附此敘明
    。
據上論斷，應依刑事訴訟法第299 條第1 項前段，藥事法第83條
第1 項，商標法第82條、第83條，刑法第11條前段、第216 條、
第210 條、第220 條第1 項、第55條，判決如主文。
本案經檢察官柯木聯到庭執行職務。
中    華    民    國    98    年    11    月    19    日
                  刑事第十九庭  審判長法  官  施添寶
                                      法  官  高若珊
                                      法  官  吳俊龍
上正本證明與原本無異。
如不服本判決應於收受送達後10日內向本院提出上訴書狀，並應
敘述具體理由；其未敘述上訴理由者，應於上訴期間屆滿後20日
內向本院補提理由書（均須按他造當事人之人數附繕本）「切勿
逕送上級法院」。
                                      書記官  劉俊源
中    華    民    國    98    年    11    月    19    日
附錄本案論罪科刑法條：
藥事法第83條
明知為偽藥或禁藥，而販賣、供應、調劑、運送、寄藏、牙保、
轉讓或意圖販賣而陳列者，處7 年以下有期徒刑，得併科新臺幣
5 百萬元以下罰金。
犯前項之罪，因而致人於死者，處7 年以上有期徒刑，致重傷者
，處3 年以上12年以下有期徒刑。
因過失犯第1 項之罪者，處2 年以下有期徒刑、拘役或科新臺幣
30萬元以下罰金。
第 1 項之未遂犯罰之。
商標法第82條
明知為前條商品而販賣、意圖販賣而陳列、輸出或輸入者，處一
年以下有期徒刑、拘役或科或併科新臺幣5 萬元以下罰金。
刑法第210條
偽造、變造私文書，足以生損害於公眾或他人者，處5 年以下有
期徒刑。
刑法第216條
行使第210 條至第215 條之文書者，依偽造、變造文書或登載不
實事項或使登載不實事項之規定處斷。
刑法第220條
在紙上或物品上之文字、符號、圖畫、照像，依習慣或特約，足
以為表示其用意之證明者，關於本章及本章以外各罪，以文書論
。
錄音、錄影或電磁紀錄，藉機器或電腦之處理所顯示之聲音、影
像或符號，足以為表示其用意之證明者，亦同。


司法院資訊處製作；財團法人民間司法改革基金會備份。
